【裁判字號】    99,事聲,31
【裁判日期】    990201
【裁判案由】    聲明異議
【裁判全文】
臺灣高雄地方法院民事裁定              99年度事聲字第31號
異 議人 即
聲  請  人  萬泰商業銀行股份有限公司
法定代理人  乙○○
相  對  人  甲○○
上列異議人與相對人甲○○間消費者債務清理事件，異議人對於
民國99年1 月8 日本院98年度司執消債更字第15號所為更生方案
認可之裁定提出異議，本院裁定如下：
    主  文
原裁定廢棄。
    理  由
一、本件異議人異議意旨略以：原裁定雖認債務人即相對人每月
    應與其胞弟分擔之合理扶養費用為新臺幣（下同）4,915 元
    ，然相對人其母是否確已無法維持生活，而得依民法第1117
    條之規定，可受相對人扶養，自應加以查證。又相對人之母
    ，依其年齡已達可按月自政府處支領3,000 元老人年金之程
    度，且亦應領有殘障補助，苟相對人之母已可自政府處按月
    支領3,000 元之老人年金及其他相關補助，則此部分之金額
    ，自應予以扣除。又原裁定以相對人98年月薪31,069元作為
    認可更生方案之收入標準，而忽略未納入相對人於95年間其
    平均月收入為47,806元、96年年間其平均月收入為41,564元
    、97年年間其平均月收入為41,373元之事實，如開此先例，
    則聲請更生之債務人只需於該期間內消極任職於較低薪之工
    作，即得藉此獲得較高之免責成數，自非合法；再者原裁定
    亦未考量相對人及其配偶名下均有不動產，而未再令相對人
    提出更合理之更生方案，此舉係片面維護債務人利益，而未
    平衡債務人與其債權人間權利與義務關係，亦與消費者債務
    清理條例之立法意旨相違，復有違債權人之債權利益甚鉅，
    自難認屬合理，為此爰依法聲明異議等語。
二、按關於更生或清算之程序，除本條例別有規定外，準用民事
    訴訟法之規定，消費者債務清理條例第15條定有明文。而當
    事人對於司法事務官處理事件所為之終局處分，得於處分送
    達後10日之不變期間內，以書狀向司法事務官提出異議。司
    法事務官認前項異議有理由時，應另為適當之處分；認異議
    為無理由者，應送請法院裁定之。法院認第1 項之異議為有
    理由時，應為適當之裁定；認異議為無理由者，應以裁定駁
    回之。民事訴訟法第241 條第1 至3 項定有明文。又按法院
    得將更生方案之內容及債務人財產及收入狀況報告書通知債
    權人，命債權人於法院所定期間內以書面確答是否同意該方
    案，逾期不為確答，視為同意。且按更生方案經可決者，法
    院應為認可與否之裁定。對於第1 項認可之裁定提起抗告者
    ，以不同意更生方案之債權人為限。消費者債務清理條例第
    60條第1 項及62條第1 、4 項分別定有明文。
三、經查：
（一）相對人於97年間1 月至10月之薪資收入，每月約為31,069
      元之事實，業據本院於審理97年度消債抗字第414 號民事
      事件時，向高雄市公共汽車管理處函查明確（見本院卷第
      31、32頁），應可信為真實。則縱相對人先前工作曾獲有
      較高之薪資，因更生方案之履行，需待長達6 至8 年等相
      當之履行期間，又相對人日後能否獲有更高之收入，實繫
      於相對人本身之能力、大環境之景氣等不確定因素之影響
      ，故自應以相對人現有之收入狀況，作為評估之標準。是
      原裁定以相對人現有之收入即每月31,069元作為每月入款
      之標準，核無違誤。
（二）然原裁定雖以由內政部所公告相對人住所地即高雄縣98、
      99年度每人每月最低生活費用之標準即9,829 元，並以相
      對人應與其胞弟共同分擔為由，認相對人每月應支付其母
      之扶養費用為4,915 元。惟相對人於提出本件更生之聲請
      時，其初始並未陳報有需扶養之人（見本院97年度消債更
      字第895 號卷第7 頁）；而其後於本院在更生事件調查中
      ，復分別陸續陳報其每月應支付予其母之扶養費，僅為1,
      902 元（見本院97年度消債更字第895 號卷第12、82、83
      頁）；再於本院裁定准予開始進行更生程序後，於本院民
      事執行處通知其陳報更生方案時，其臚列之扶養費用，亦
      均僅為2,000 元（見本院98年度司執消債更字第15號執行
      卷宗相對人於98年3 月12日及同年12月30日之陳報狀），
      則應認相對人每月應負擔其母親之扶養費，至多應僅為2,
      000 元，原裁定卻逾此數額予以寬認，自有未洽；況相對
      人之母係32年3 月間出生，已逾65歲，復領有殘障手冊，
      此有相對人之母所有之中華民國殘障手冊附卷可憑（見本
      院97年度消債更字第895 號卷第44頁），則相對人之母現
      每月應領有老人年金之給付，亦無非可能尚領有其他津貼
      ，苟相對人之母確有領取老人年金及其他津貼，所領取之
      款項自應再由相對人應支出之扶養費中予以扣除，相對人
      所應支出之扶養費用，自應較其所陳報者為低。
（三）再者，相對人名下尚有坐落花蓮縣新城鄉之2 筆土地，雖
      均僅有1/2 之應有部分，惟尚難認為無積極價值，又該2
      筆土地雖經假扣押，惟假扣押之債務人，並非相對人，而
      係第三人周先陸，此有上開相對人所有土地之土地登記謄
      本附本院97年度消債更字第895 號卷第16、17頁可證。在
      相對人已積欠龐大債務之情形下，自應力求變價清償，原
      裁定僅以相對人現每月之入款作為清償債務之基礎，忽視
      相對人所擁有不動產之積極價值，亦有未合。
四、綜上，本院民事執行處所認可之更生方案，既對相對人所擁
    有之前開不動產，未予納入作為償債之基礎，且就相對人合
    理應支出之扶養費用，認定亦容有未洽，又此均攸關相對人
    所提出之更生方案是否公允，原裁定自有未當，則聲明異議
    人於已具狀不同意相對人所提更生方案之情形下，具狀請求
    廢棄原裁定，應認為有理由，爰依民事訴訟法第240 條之4
    第3 項裁定如主文所示，並由本院民事執行處依法繼續審究
    辦理。
五、依消費者債務清理條例第15條，民事訴訟法第240 條之4 第
    3 項，裁定如主文。
中    華    民    國    99    年    2     月    1     日
              民事第六庭    法      官  李怡諄
上為正本係照原本作成。
如不服本裁定，應於裁定送達後10日內，以書狀向本院提出抗告
，並繳納抗告費新臺幣1千元。
中    華    民    國    99    年    2     月    1     日
                            書  記  官  陳建琪

司法院資訊處製作；財團法人民間司法改革基金會備份。
